【裁判字號】    97,訴,60
【裁判日期】    970124
【裁判案由】    毒品危害防制條例
【裁判全文】
臺灣基隆地方法院刑事判決                97年度訴字第60號
公  訴  人  臺灣基隆地方法院檢察署檢察官
被      告  乙○○
                    （現另案於臺灣基隆看守所羈押中）
上列被告因違反毒品危害防制條例案件，經檢察官提起公訴（96
年度毒偵字第2343號、第2658號），被告就被訴事實為有罪之陳
述，本院合議庭裁定由受命法官獨任進行審判，經改依簡式審判
程序審理後判決如下：
    主  文
乙○○施用第一級毒品，累犯，處有期徒刑柒月，扣案之第一級
毒品併同難以析離之包裝袋壹只（毛重零點柒公克），均沒收銷
燬之，扣案之注射針筒壹支，沒收之；又施用第二級毒品，累犯
，處有期徒刑月，扣案之第二級毒品安非他命併同難以析離之
包裝袋壹只（毛重零點公克），均沒收銷燬之，扣案之吸食器
壹組（含吸管壹支），沒收之；又施用第二級毒品，累犯，處有
期徒刑月；又施用第一級毒品，累犯，處有期徒刑柒月。應執
行有期徒刑壹年，扣案之第一級毒品併同難以析離之包裝袋壹只
（毛重零點柒公克）、第二級毒品安非他命併同難以析離之包裝
袋壹只（毛重零點公克），均沒收銷燬之，扣案之注射針筒壹
支及吸食器壹組（含吸管壹支），均沒收之。
    事  實
一、乙○○前因違反麻醉藥品管理條例及肅清煙毒條例等案件，
    經臺灣高等法院於民國86年5 月30日以86年度上訴字第738
    號判決，分別判處有期徒刑11月及3 年7 月，並定應執行有
    期徒刑4 年4 月確定。又因違反槍砲彈藥刀械管制條例案件
    ，經臺灣高等法院於87年6 月5 日以86年度上易字第6297號
    判決，判處有期徒刑10月確定。其於86年9 月23日入監接續
    執行上開有期徒刑4 年4 月及10月後，於88年7 月20日假釋
    出監。復因施用毒品案件，經本院裁定送觀察、勒戒後，認
    有繼續施用毒品之傾向，再經本院裁定令入戒治處所施以強
    制戒治，於90年6 月18日停止戒治付保護管束，嗣於91年1
    月10日保護管束期滿而執行完畢，並由臺灣基隆地方法院檢
    察署檢察官於91年1 月10日，以91年度戒毒偵字第8 號為不
    起訴處分確定。嗣其上開所受假釋之宣告經撤銷，應執行有
    期徒刑3 年2 月1 日，於93年6 月15日執行完畢。又因施用
    第一級、第二級毒品案件，經臺灣高等法院於94年5 月10日
    以94年度上訴字第676 號判決，分別判處有期徒刑8 月、6
    月，應執行有期徒刑1 年，嗣經最高法院駁回上訴確定。另
    因贓物案件，經本院於94年8 月30日以94年度基簡字第645
    號判決，判處有期徒刑3 月確定。其於94年12月6 日入監接
    續執行上開有期徒刑1 年、3 月後，於95年12月15日假釋出
    監，嗣其假釋經撤銷，應執行殘刑2 月2 日，其於96年4 月
    12日入監執行後，於96年6 月12日執行完畢。再因施用第一
    級、第二級毒品案件（二級毒品施用時間為96年2 月1 日或
    2 日；一級毒品施用時間為同年月4 日），經臺灣高等法院
    於96年8 月29日以96年度上訴字第2547號判決，判處有期徒
    刑8 月，減為有期徒刑4 月、及有期徒刑6 月，減為有期徒
    刑3 月，應執行有期徒刑6 月，其猶不服提起上訴，經最高
    法院於96年11月8 日以96年度台上字第6023號判決駁回其上
    訴確定。復因施用第一級毒品案件（施用時間：96年4 月10
    日），經本院於96年12月11日以96年度訴字第856 號判決，
    判處有期徒刑8 月，減為有期徒刑4 月（尚未確定）。
二、詎乙○○猶未戒斷毒癮，復分別基於施用第一級毒品海洛因
    、第二級毒品安非他命之犯意，先後於下列時、地，分別為
    施用第一級毒品海洛因、第二級毒品安非他命之行為：
  (一)96年7 月10日中午12時許，在位於基隆市○○區○○街333
    巷54號8 樓住處，以將第一級毒品海洛因摻水注入注射針筒
    ，再施打手臂方式，施用第一級毒品海洛因1 次；另於同日
    下午1 時許，在同前住處，以將第二級毒品安非他命置於玻
    璃球製成之吸食器內燒烤，再吸食所產生煙霧之方式，施用
    第二級毒品安非他命1 次。嗣於同日下午3 時許，為警據報
    循線在上址居所查獲，並扣得第一級毒品海洛因1 小包（毛
    重0.7 公克）、第二級毒品安非他命1 小包（毛重0.3 公克
    ）、及其所有供施用第一級毒品海洛因用之注射針筒1 支與
    供施用第二級毒品安非他命用之吸食器1 組（含吸管1 支）
    。
  (二)96年8 月30日晚間7 時許，復在同上住處，以同前施用第二
    級毒品安非他命之方式，施用第二級毒品安非他命1 次；另
    於96年9 月1 日中午12時許，同在上址住處，再以同前施用
    第一級毒品海洛因之方式，施用第一級毒品海洛因1 次。嗣
    於96年9 月2 日下午5 時27分許，其為警在基隆市○○區○
    ○街333 巷54號前盤查得係施用毒品列管人口，經徵得其同
    意採集尿液送驗後，結果呈安非他命、甲基安非他命、可待
    因及嗎啡之陽性反應，始查悉上情。
三、案經基隆市警察局第一、第二分局報告臺灣基隆地方法院檢
    察署檢察官偵查後起訴。
    理  由
壹、程序事項：
    本件被告乙○○所犯者非為死刑、無期徒刑、最輕本刑為3
    年以上有期徒刑之罪或高等法院管轄第一審案件，其於準備
    程序進行中，先就被訴事實為有罪之陳述，經告知其簡式審
    判程序之旨，並聽取公訴人、被告之意見後，本院業已依刑
    事訴訟法第273 條之1 第1 項之規定，裁定由受命法官獨任
    以簡式審判程序進行本案之審理。
貳、實體事項：
一、上開事實，業據被告於檢察官偵訊及本院審理時坦承在卷，
    且其為警查獲時所採集之尿液送驗結果，呈安非他命、甲基
    安非他命、嗎啡及可待因之陽性反應，有台灣尖端先進生技
    醫藥股份有限公司濫用藥物檢驗報告及台灣檢驗科技股份有
    限公司濫用藥物尿液檢驗報告各1 紙附卷可稽，復有第一級
    毒品海洛因1 小包（毛重0.7 公克）、第二級毒品安非他命
    1 小包（毛重0.3 公克）、注射針筒及吸食器1 組（含吸管
    1 支）等扣按可佐，足徵被告之自白與事實相符，可以採信
    。本案事證明確，被告施用第一級、第二級毒品之犯行洵堪
    認定，應依法論科。
二、論罪科刑：
  (一)按毒品危害防制條例係於92年7 月9 日修正公布，自93年1
    月9 日起施行，其中第20條、第23條將施用毒品之刑事處遇
    程序，區分為「初犯」、「五年內再犯」、「五年後再犯」
    。依其立法理由之說明：「初犯」，經觀察、勒戒或強制戒
    治後，應為不起訴處分或不付審理之裁定；經觀察、勒戒或
    強制戒治執行完畢釋放後，「五年內再犯者」，因其再犯率
    甚高，原實施之觀察、勒戒及強制戒治既已無法收其實效，
    爰依法追訴或裁定交付審理。至於經觀察、勒戒或強制戒治
    執行完畢釋放後，「五年後再犯者」，前所實施之觀察、勒
    戒或強制戒治已足以遮斷其施用毒品之毒癮，為其自新及協
    助其斷除毒癮，仍適用「初犯」規定，先經觀察、勒戒或強
    制戒治之程序。從而依修正後之規定，僅限於「初犯」及「
    五年後再犯」二種情形，始應先經觀察、勒戒或強制戒治程
    序。倘被告於5 年內已再犯，經依法追訴處罰，縱其第三次
    （或第三次以上）再度施用毒品之時間，在初犯經觀察、勒
    戒或強制戒治執行完畢釋放五年以後，已不合於「五年後再
    犯」之規定，且因已於「五年內再犯」，顯見其再犯率甚高
    ，原實施觀察、勒戒或強制戒治，已無法收其實效，即應依
    該條例第10條處罰（最高法院95年度台非字第59號、第65號
    判決意旨及最高法院95年第7 次刑事庭會議決議意旨參照）
    。被告有如事實欄所載，於91年1 月10日強制戒治執行期滿
    後，又因施用第一級、第二級毒品案件，經臺灣高等法院於
    94年5 月10日以94年度上訴字第676 號判決，分別判處有期
    徒刑8 月、6 月，應執行有期徒刑1 年，嗣經最高法院駁回
    上訴確定；再因施用第一級、第二級毒品案件（二級毒品施
    用時間為96年2 月1 日或2 日；一級毒品施用時間為同年月
    4 日），經臺灣高等法院於96年8 月29日以96年度上訴字第
    2547號判決，判處有期徒刑8 月，減為有期徒刑4 月、及有
    期徒刑6 月，減為有期徒刑3 月，應執行有期徒刑6 月，其
    猶不服提起上訴，經最高法院於96年11月8 日以96年度台上
    字第6023號判決駁回其上訴確定；復因施用第一級毒品案件
    （施用時間：96年4 月10日），經本院於96年12月11日以96
    年度訴字第856 號判決，判處有期徒刑8 月，減為有期徒刑
    4 月（尚未確定）等情，有臺灣高等法院被告前案紀錄表在
    卷可稽。被告既曾於「五年內再犯」，且經法院判處罪刑確
    定，竟又於96年7 月10日、同年8 月30日、同年9 月1 日，
    再次施用第一級毒品海洛因、第二級毒品安非他命，揆諸前
    揭說明，即非屬毒品危害防制條例第20條第3 項所定「五年
    後再犯」之情形，故檢察官依法逕行起訴本案，於法要無不
    合，合先敘明。
  (二)查海洛因、安非他命分係毒品危害防制條例第2 條第2 項第
    1 款、第2 款所定之第一級、第二級毒品，被告施用第一級
    毒品海洛因、第二級毒品安非他命之行為，核係犯毒品危害
    防制條例第10條第1 項、第2 項之施用第一級、第二級毒品
    罪。被告因施用而持有第一級毒品海洛因及第二級毒品安非
    他命之低度行為，應為施用第一級、第二級毒品之高度行為
    所吸收，不另論罪。
  (三)被告所犯上開4 罪（2 次施用第一級毒品罪、2 次施用第二
    級毒品罪），犯意各別，行為不同，應予分論併罰。
  (四)又被告前曾受如事實欄所示之有期徒刑執行完畢，有臺灣高
    等法院被告前案紀錄表在卷可按，其於有期徒刑執行完畢後
    之5 年內，故意再犯本件有期徒刑以上之罪，為累犯，其所
    犯上開4 罪，均應依法加重其刑。
  (五)爰審酌被告犯罪之動機、曾有施用毒品之前科仍不知戒除，
    惟犯罪後坦承犯行，且所犯之施用毒品犯行乃戕害自己身心
    健康，並未危及他人等一切情狀，分別量處如主文所示之刑
    ，併定其應執行之刑。
  (六)扣案之白色粉末1 小包（毛重0.7 公克），內含有第一級毒
    品海洛因成分，另扣案之白色結晶體1 小包（毛重0.3 公克
    ），內則含有第二級毒品安非他命成分，業據被告供承在卷
    ，且有基隆市警察局第一分局查獲涉嫌毒品危害防制條例毒
    品初步鑑驗報告單2 紙在卷可憑，應併同難以析離之包裝袋
    2 只，均依毒品危害防制條例第18條第1 項前段規定，分別
    在被告所犯施用第一級、第二級毒品罪項下宣告沒收銷燬之
    。另扣案之注射針筒1 支及吸食器1 組（含吸管1 支）均係
    被告所有，其中注射針筒係供施用第一級毒品海洛因之用，
    吸食器1 組（含吸管1 支）則係供施用第二級毒品安非他命
    之用，爰均依刑法第38條第1 項第2 款規定，分別在被告所
    犯施用第一級、第二級毒品罪項下宣告沒收。
據上論斷，應依刑事訴訟法第273條之1第1項、第299條第1 項前
段，毒品危害防制條例第10條第1 項、第2 項、第18條第1 項前
段、第23條第2 項，刑法第11條、第47條第1 項、第51條第5 款
、第38條第1 項第2 款，判決如主文。
本案經檢察官甲○○到庭執行職務。
中    華    民    國    97    年    1    月    24    日
                  刑事第一庭法  官   劉桂金
以上正本證明與原本無異。
如不服本判決應於收受本判決後10日內向本院提出上訴書狀，其
未敘述上訴理由者，並得於提起上訴後10日內向本院補提理由書
狀（均須按他造當事人之人數附繕本）「切勿逕送上級法院」。
中    華    民    國    97    年    1    月    24    日
                            書記官   鄧順生
附錄論罪法條：
毒品危害防制條例第10條
施用第一級毒品者，處 6 月以上 5 年以下有期徒刑。
施用第二級毒品者，處 3 年以下有期徒刑。


司法院資訊處製作；財團法人民間司法改革基金會備份。
